臺灣高雄地方法院民事判決
111年度雄小字第950號
原      告  石依霓  
被      告  陳坤秀  
上列當事人間請求損害賠償事件，經本院於民國111年6月23日言
詞辯論終結，判決如下：
    主      文
一、被告應給付原告新臺幣（下同）2萬6,400元，及自民國(下
    同)111年2月26日起至清償日止，按週年利率5％計算之利息
    。
二、原告其餘之訴駁回。
三、訴訟費用1,000元由被告負擔66%，餘由原告負擔。
四、本判決第一項得假執行。
    事實及理由
一、原告主張：被告於110年12月28日晚間18時許，於玉璽天下
    大廈（下稱系爭大樓）地下停車場（下稱系爭停車場），欲
    將原停放於系爭停車場之車牌號碼0000-00號自用小客車（
    下稱甲車）移出時，並無不能注意之情事，卻未注意原告於
    稍早原告已先將車牌號碼000-0000號自用小客車（下稱乙車
    ，當時為原告所有，嗣後已出售予第三人）停放於系爭停車
    場，適原告欲下車先開啟乙車左側車門時，被告疏未注意上
    情，操作機械式停車位設備下降時竟撞及乙車之左前車門，
    致乙車受損，原告因此支出修理費用2萬4,500元（含零件1
    萬5,000元、工資9,500元），原告自得向被告請求賠償，另
    原告因乙車受損自110年12月29日起至111年1月10日止將乙
    車送修，需另租車通勤（由高雄市至屏東來義），而支出租
    車費用1萬5,600元（計算式：1,200日/元×13(日)=15,600）
    ，亦得向被告請求賠償之，合計為4萬100元（計算式：24,5
    00+15,600=40,100），為此爰依侵權行為之法律關請求被告
    加計法定遲延利息如數賠償等語。並聲明：㈠、被告應給付
    原告4萬100元及自起訴狀繕本送達被告之翌日(即111年2月2
    6日)起至清償日止按週年利率5%計算之利息。㈡、原告願供
    擔保，請准宣告假執行。
二、被告則以：伊於當日晚間欲自系爭停車場移出甲車前，已先
    行注意甲車所在機械式停車位，四周已停放之車輛車上無人
    ，且無異狀，始進行該機械車位之操作，無從預見原告將乙
    車停放於機械式停車位後，卻未立即下車，反而於乙車上逗
    留數分鐘後之久，始開啟左側車門下車，適逢伊欲操作機械
    式停車位移出甲車，機械式停車位之設備下降始因此撞及乙
    車左前車門，足見，本件事故並非因伊操作上開機械式停車
    位失當所致，而係肇因於原告停放乙車後未依系爭停車場使
    用規定「需儘速離開設備，勿逗留」所致，自應據以免除伊
    之賠償責任。又伊固不爭執原告因此支出乙車修理費用2萬4
    ,500元，惟認為乙車既非新車，應予計算折舊。至於原告請
    求租車費用部分，僅提出切結書為證，然該切結書原告自承
    為借車之友人所簽立，是否真正實非無疑，原告關此部分租
    車費用之請求，亦難認有據等語，資為抗辯，並聲明：原告
    之訴及假執行之聲請均駁回。
三、兩造不爭執之事項：
㈠、依原告提出之停車場監視器畫面所示：110年12月28日18時48
    分08秒原告停好乙車（畫面中紅色車輛即乙車），同日18時
    48分10秒原告開車門，18時48分50秒被告操作升降機，原告
    所有乙車車門遭升降機撞及毀損。
㈡、原告因本件事故已支出乙車修理費用2萬4,500元。
四、本件之爭點為：㈠、原告依侵權行為法律關係請求被告負損
    害賠償責任，是否有理由？㈡、原告就損害之發生或擴大，
    是否與有過失？㈢、原告請求被告損害賠償之項目及金額，
    是否於法有據並相當？茲分別論述如下：
㈠、原告依侵權行為法律關係請求被告負損害賠償責任，是否有
    理由？
  1.按因故意或過失，不法侵害他人之權利者，負損害賠償責任
    民法第184條第1 項前段定有明文。又依系爭停車場之注意
    事項所示：「車輛停妥後5分鐘內必須離開。車區五分鐘過
    後機械停車位會自行昇降橫移復歸。」
  2.查原告主張被告於上開時、地操作機械設備，本應注意四周
    無人車進出，始進行機械式停車位之操作，並無不能注意之
    情事，竟疏未注意及此，貿然進行機械式停車設備之操作，
    適原告於上開時、地停好乙車欲下車，故先開啟左側車門之
    際，車門旋及遭被告所操作之機械式停車位設備（升降機）
    壓毀，乙車左側車門因此受損嚴重等事實，業據原告提出估
    價單、系爭停車場監視器影片為證，依上開監視器影片所示
    ：於110年12月28日18時48分08秒原告停好乙車（畫面中紅
    色車輛即乙車），18時48分10秒原告開車門，18時48分50秒
    被告操作升降機，乙車車門遭撞及毀損等情，有監視器影片
    、勘驗筆錄在卷可稽（見本院卷第17頁、第70頁）。又依上
    開估價單所示：乙車左側車門受損因此需支出修理費用2萬4
    ,500元，有估價單在卷可稽（見本院卷第17頁）。由前揭證
    據資料參互以觀，堪認原告之主張為真實，是被告既就本件
    事故具有過失，致乙車受損，自應依侵權行為法律關係，負
    損害賠償責任。
㈡、原告就損害之發生或擴大，是否與有過失？   
  1.按損害之發生或擴大，被害人與有過失者，法院得減輕賠償
    金額或免除之，民法第217 條第1 項定有明文。又依系爭停
    車場之注意事項所示：「車輛停妥後5分鐘內必須離開。車
    區五分鐘過後機械停車位會自行昇降橫移復歸。」有該停車
    場注意事項在卷可稽（見本院卷第79頁）。
  2.被告關此部分固抗辯：本件事故發生係因原告停好乙車後於
    車上逗留太久，以致系爭事故發生，原告應負全部過失責任
    ，原告與有過失，依民法第217條規定應據以免除被告之賠
    償責任云云，惟依前揭系爭停車場公告之注意事項所示：「
    車輛停妥後5分鐘內必須離開。車區五分鐘過後機械停車位
    會自行昇降橫移復歸。」依此規定停車後5分鐘內離開即可
    ，而依上開監視畫面所示，110年12月28日18時48分08秒原
    告停好乙車，18時48分10秒原告開車門，18時48分50秒被告
    操作升降機，原告所有乙車車門毀損等情，有監視器影片、
    勘驗筆錄在卷可稽（見本院卷第17頁、第70頁），以此觀之
    ，被告操作機械設備未注意乙車車門已開啟始為本件事故發
    生之唯一原因，原告由停好乙車至開車門欲下車不過2秒，
    再經過40秒乙車車門即遭被告操作之機械設備撞及，足見，
    原告並無違反上開規定，超過五分鐘始下車之情事，被告以
    原告違反上開規範太慢下車為由，辯稱：本件事故係因原告
    之疏失所致、原告與有過失云云，均無足採，是本院審酌上
    情，認被告就本件事故應負全部之過失責任，原告並無與有
    過失之情事。
㈢、原告請求被告損害賠償之項目及金額，是否於法有據並相當
    ？
  1.車損部分：按物被毀損時，被害人除得依民法第196條請求
    賠償外，並不排除民法第213條至第215條之適用。依民法第
    196條請求賠償物被毀損所減少之價額，得以修復費用為估
    定之標準，但以必要者為限（例如：修理材料以新品換舊品
    ，應予折舊）。查乙車為104年6月出廠，因本件事故受損修
    復需費2萬4,500元（含工資9,500元、零件1萬5,000元），
    原告已支付完畢等情，有估價單、車籍記錄表（見本院卷17
    頁、第83頁）在卷可按，並為被告所不爭執（見本院卷第72
    頁），則乙車既非新車，依諸上開說明，其修復時材料更換
    係以新品替換舊品，計算零件材料之損害賠償數額時，應扣
    除折舊部分始屬合理。又依行政院所頒固定資產耐用年數表
    及固定資產折舊率表，乙車屬自用小客車耐用年數為5年，
    依平均法計算其折舊結果（即以固定資產成本減除殘價後之
    餘額，按固定資產耐用年數表規定之耐用年數平均分攤，計
    算折舊額），每年折舊率為5分之1 ，並參酌營利事業所得
    稅查核準則第95條第6項規定「固定資產提列折舊採用定率
    遞減法者，以1年為計算單位，其使用期間未滿1 年者，按
    實際使用之月數相當於全年之比例計算之，不滿1月者，以1
    月計」，乙車自出廠日104年6月，迄本件車禍發生時即110
    年12月28日，已使用6年7月，則零件扣除折舊後之修復費用
    估定為2,500元【計算方式：1.殘價＝取得成本÷(耐用年數＋1
    )即15,000÷(5+1)≒2,500（小數點以下四捨五入）；2.折舊
    額 ＝(取得成本－殘價)×1/（耐用年數）×（使用年數）即(15
    ,000－2,500) ×1/5×（6+7/12）≒12,500（小數點以下四捨五
    入）；3.扣除折舊後價值＝（新品取得成本－折舊額）即15,0
    00－12,500＝2,500】，加計無庸折舊之工資9,500元，是被告
    應賠償之乙車修復費用為1萬2,000元。
  2.租車費用部分：原告復主張其因乙車受損，自110年12月29
    日起至111年1月10日止另租車通勤，而支出租車費用1萬5,6
    00元云云。惟原告自110年12月29日至111年1月10日向其友
    人陳詩佩租車，日租金1,200 元，固據其提出汽車借用切結
    書為證（見本院卷第13頁），而堪認定。然乙車是於110年1
    2月30日入廠維修，於111年1月10日出廠，有元晨汽車企業
    社111年5月3日回函附卷可查（見本院卷第47頁），足見乙
    車應只需維修12日即可完工，是原告應只在乙車維修期間無
    車可供通勤使用，而需另租車為之，其自僅得請求賠償租車
    費用1萬4,400元（計算式：1,200×12＝14,400）。
  3.綜上，原告得請求被告賠償之金額為2萬6,400元(計算式：1
    2,000+14,400=26,400)。
五、從而，原告依侵權行為之法律關係請求被告給付原告2萬6,4
    00元及自起訴狀繕本送達被告翌日即111年2月26日（見本院
    卷第31頁)起至清償日止按週年利率5%計算之利息，為有理
    由，應予准許。至其逾此範圍之請求，則無理由，應予駁回
    。
六、本件原告勝訴部分係適用小額訴訟程序所為被告敗訴之判決
    ，依民事訴訟法第436 條之20之規定，應依職權宣告假執行
    ；並確定訴訟費用額為1,000 元（即如後附訴訟費用計算式
    ）。
七、訴訟費用負擔之依據：民事訴訟法第79條。
中　　華　　民　　國　　111 　年　　7 　　月　　21　　日
                      高雄簡易庭  法  官  林綉君
以上正本係照原本作成。
民事訴訟法第436 條之24第2 項：對於本判決之上訴，非以違背
法令為理由，不得為之。
如對本判決上訴，須於判決送達後20日內向本院提出上訴狀，並
須表明原判決所違背之法令及其具體內容與依訴訟資料可認為原
判決有違背法令之具體事實之上訴理由。（均須按他造當事人之
人數附繕本）。
中　　華　　民　　國　　111 　年　　7 　　月　　21　　日
                                  書記官  羅崔萍
訴訟費用計算式：
裁判費         1,000元
合計           1,000元